臺灣高等法院高雄分院民事判決　　　　　 99年度重上字第7號
上　訴　人　曾士安
訴訟代理人　王建元律師
被 上 訴人　第一商業銀行股份有限公司
法定代理人　蔡慶年
訴訟代理人　謝明憲
上列當事人間請求損害賠償事件，上訴人對於中華民國98年11月
18日臺灣高雄地方法院98年度重訴字第88號第一審判決提起上訴
，本院於民國100 年4 月12日言詞辯論終結，判決如下：
    主  文
原判決廢棄。
被上訴人在第一審之訴駁回。
第一、二審訴訟費用由被上訴人負擔。
    事  實  及  理  由
一、被上訴人法定代理人已變更為蔡慶年，蔡慶年並聲明承受訴
    訟，核於法相符，應予准許，先行敘明。
二、被上訴人起訴主張：上訴人於台灣高雄地方法院民事執行處
    93年度執字第4168號強制執行事件中，主張坐落高雄縣岡山
    鎮○○○段第1074、1077地號土地（下稱系爭土地）上之未
    辦保存登記建物（暫編建號：383 ，面積923.11平方公尺，
    下稱系爭建物）為其所有，並向台灣高雄地方法院（下稱高
    雄地院）民事執行處提起第三人異議之訴為由，聲請停止強
    制執行程序，並經高雄地院以95年度聲字第1860號裁定停止
    執行在案，嗣上開第三人異議之訴，迭經高雄地院95年度訴
    字第3514號民事判決、本院96年度上字第95號民事判決、最
    高法院97年度台抗字第785 號民事裁定，判決被上訴人勝訴
    確定在案。上訴人提起該訴訟，顯係為拖延執行而為，故意
    不法侵害被上訴人之權利，或故意以背於善良風俗之方法，
    侵害被上訴人之利益，依民法第184 條第1 項規定，應負損
    害賠償之責。被上訴人受有依本金債權金額新臺幣（下同）
    62 ,800,000 元，自95年10月27日（即停止執行裁定之收受
    日）起至97年12月23日（即最高法院駁回裁定之收受日）止
    ，按法定利率年息5 ％計算，共計6,787,562 元之利息損失
    ，為此，爰依侵權行為之法律關係，提起本訴，並聲明：上
    訴人應給付被上訴人6,787,562 元。
三、上訴人則以：按提起第三人異議之訴後，依強制執行第18條
    第2 項規定，聲請法院准其提供擔保為停止執行，既為法律
    明文規定，復於維護權益有其必要，係正當權利之行使，非
    不法之行為。至提起異議之訴而提供擔保聲請停止執行，嗣
    後雖受敗訴判決，法律上既無該第三人或債務人應賠償債權
    人因停止執行，致其不能執行所受損害之明文規定，則該債
    權人對提起異議之訴之第三人或債務人應有之損害賠償請求
    權，僅得依民法規定為之。然上訴人提起第三人異議之訴所
    提出證據，不為法院所採而遭駁回，與故意以背於善良風俗
    之方法加損害於他人情形有別，自難認故意藉由該異議之訴
    損害上訴人之權利。另被上訴人依其本金債權對債務人公司
    所享有之利息債權，並不因上訴人提起第三人異議之訴且聲
    請停止執行等行為，即因而發生利息債權消滅之效果，且該
    執行案件迄今尚未拍定，則被上訴人就該執行標的物既未拍
    定取得價金，即無因停止執行遲延取得拍賣價金而生利息損
    害可言，被上訴人主張其有利息上之損失，顯屬無據等語資
    為抗辯。
四、原審為上訴人敗訴之判決，上訴人不服提起上訴，於本院聲
    明(一)原判決廢棄。(二)被上訴人在第一審之訴駁回。(三)第一、
    二審訴訟費用由被上訴人負擔。
    被上訴人答辯聲明：(一)上訴駁回。(二)第一、二審訴訟費用由
    上訴人負擔。
五、兩造不爭執之事項：
  (一)上訴人先前曾就高雄地院93年度執字第1468號拍賣抵押物執
    行事件（債務人大億工業股份有限公司，下稱大億公司），
    執行標的物其中之系爭建物（系爭土地上，暫編建號：383
    號，面積：923.11平方公尺）之所有權爭執，而提起第三人
    異議之訴，且聲請停止強制執行程序，並經高雄地院以95年
    度聲字第1860號裁定停止強制執行在案，該異議之訴迭經高
    雄地院95年度訴字第3514號民事判決、本院96度上字第95號
    民事判決、最高法院97年度台抗字第785 號民事裁定判決被
    上訴人勝訴確定在案。
  (二)佳倡有限公司曾就高雄地院93年度執字第1468號拍賣抵押物
    執行事件（債務人大億公司）提起第三人異議之訴，並聲請
    停止強制執行程序，惟經高雄地院以98年度審聲字第112 號
    裁定駁回聲請在案。
  (三)如被上訴人得請求本件之損害賠償，上訴人對被上訴人請求
    之期間及利率均不爭執。
六、兩造爭執事項：
  (一)上訴人提起第三人異議之訴，是否不法侵害被上訴人之權利
    ？
  (二)被上訴人是否受有損害？被上訴人之請求損害賠償有無理由
    ？
七、本院之判斷：
  (一)上訴人提起第三人異議之訴，是否不法侵害被上訴人之權利
    ？
    1.經查，系爭建物係由陳連長於83年2 月18日所承攬增建，
      當時陳連長係向大億公司會計小姐請款，上訴人未曾請陳
      連長做過工程，陳連長與上訴人間亦無金錢上之接觸等情
      業據陳連長於原審法院95年度訴字第3514號第三人異議事
      件中證述明確，且被上訴人於上開第三人異議事件中所提
      出之大億公司與陳連長就系爭建物所簽訂之工程合約書，
      亦經陳連長確認為其所寫，此有上開高雄地院95年度訴字
      第3514號及本院96年度上字第95號第三人異議之訴事件之
      民事判決各一份在卷可稽，且被上訴人於高雄地院93年度
      執字第1468號拍賣抵押物強制執行事件中，一併請求查封
      拍賣系爭建物，經執行法院對該建物執行查封、鑑價、拍
      賣程序時，均未見大億公司或上訴人出面主張，系爭建物
      係上訴人所興建，大億公司甚至陳報其與陳連長於83年2
      月18日簽約增建系爭建物時之估價單但對拍賣公告上將系
      爭建物列為大億公司之財產，並無爭執，此業經上開本院
      96年度上字第95號第三人異議之訴事件調閱上開執行卷查
      明無誤，有上開判決在卷可憑，又大億公司前曾於本院上
      開第三人異議事件向其函調公司於83年間收受上訴人資金
      之帳冊時，函覆謂已銷毀而無法提供，惟另檢附尚留存之
      現金收入傳票影本二紙，其上固記載83年3 月18日、8 月
      11日各有1 筆暫收款100 萬元，係曾士安出租土地興建廠
      房費用，此亦有上開判決書可稽，然該傳票上無製作人員
      印文，其製單、登帳、出納、覆核、會計，核准等欄位均
      屬空白，與一般公司會計作業有違，且帳冊既已銷毀，竟
      能留二張記載未完整之傳票，而所記載者恰為上訴人於該
      案中所供述之付款給大億公司之部分金額，故該傳票影本
      二紙之記載實難憑採。又依證人紀雅騏於上開本院第三人
      異議之訴事件證稱，未經手系爭建物之工程款，亦不記得
      其本人是否即係陳連長所稱當時請款對象之會計小姐一情
      ，則其所述大億公司是出租土地給曾士安，廠房是曾士安
      自己蓋的，如果廠房是大億公司蓋的，就會有收據請款，
      當時沒有收據，所以廠房應該不是大億公司蓋的，應該是
      曾士安自己蓋的等語，自屬臆測之詞，不能據為有利於上
      訴人之認定。證人即大億公司負責人劉進華雖於本件原審
      證稱，曾士安83年3 月18日、8 月11日有各付100 萬元給
      大億公司，這是要還大億公司之代墊款云云，惟查，劉進
      華為大億公司負責人，大億公司為上開執行事件之債務人
      ，故其證詞難免附和上訴人及上開傳票之記載以阻止強制
      執行程序之進行，且如前所述，其前於執行程序進行中，
      並未曾主張系爭建物係上訴人所興建，反而陳報大億公司
      與陳連長簽約之估價單，是可見縱上訴人有付款給大億公
      司應係給付租金或預付租金給大億公司之性質而已，出資
      人仍為大億公司，劉進華此部分證詞仍難推翻上述不利上
      訴人之證據。
    2.綜上所論，系爭建物為大億公司所出資委由陳連長承攬興
      建，自屬大億公司所有，上訴人或其經營之佳昌工業有限
      公司，縱有付款給大億公司之情事，應係給付租金或預付
      租金給大億公司收受運用而已，出資興建者仍為大億公司
      ，洵堪認定。又參以上訴人係於林明慧（即駿馬企業社）
      主張林明慧即駿馬企業社已向大億公司買受系爭建物取得
      所有權為由而提起第三人異議之訴敗訴判決確定後，上訴
      人始接於95年9 月14日提起第三人異議之訴，並聲請停止
      執行，其顯有利用提起第三人異議之訴之手段，達到聲請
      停止系爭執行程序之目的，以阻止被上訴人就系爭建物為
      強制執行實現正當權利（此亦為上開第三人異議之訴所認
      定之重要爭點），是其行為形式上雖為依法律所定之程序
      ，但實質上卻為權利之濫用而具有不法性，即有故意不法
      侵害被上訴人之權利。
  (二)被上訴人是否受有損害？被上訴人請求損害賠償，有無理由
    ？
    1.按損害賠償請求權，以受有實際損害為成立要件，倘無損
      害，自不發生損害賠償請求權。
    2.查，被上訴人係主張，其因上訴人之拖延執行而受有依本
      金債權6,280 萬元自95年10月27日（即停止執行裁定之收
      受日）起至97年12月23日（即最高法院駁回裁定之收受日
      ）止，按法定利率年息5%計算之利息損失678 萬7,562 元
      。惟查，上開高雄地院93年度執字第4168號強制執行事件
      ，固因上訴人之聲請而停止執行，惟在停止執行期間，被
      上訴人對其債務人所享有之利息債權依其執行名義並不因
      上訴人之聲請停止執行而發生利息債權消滅之結果，況上
      開執行事件尚未對查封之系爭建物為拍賣，此為兩造所不
      爭執之事實，是被上訴人是否受有損害，尚未可知，即被
      上訴人主張之損害尚未發生，依上開說明，被上訴人自不
      得向上訴人請求損害賠償。又當事人已證明受有損害而不
      能證明其數額或證明顯有重大困難者，法院應審酌一切情
      況，依所得心證定其數額，民事訴訟法第222 條第2 項固
      定有明文，惟本件被上訴人就其受有損害，尚不能證明，
      自無上開法條之適用，併此明。
八、綜上所述，被上訴人依侵權行為法律關係請求上訴人賠償其
    自95年10月27日起至97年12月23日止之利息損害678 萬7,56
    2 元，為無理由，原審予以准許，自有未當，上訴意旨求予
    廢棄改判，為有理由，自應由本院將原判決廢棄改判，如主
    文所示。
九、兩造其餘攻擊防禦方法與判決之結果不生影響，爰不予論述
    ，併此明。
十、據上論結，本件上訴為有理由，依民事訴訟法第450 條、第
    78條，判決如主文。
中    華    民    國  100     年    5     月    3     日
                              民事第五庭
                                  審判長法官 簡色嬌
                                  法      官 陳真真
                                  法      官 黃科瑜
以上正本證明與原本無異。
如對本判決上訴，須於判決送達後20日內向本院提出上訴狀，其
未表明上訴理由者，應於上訴後20日內向本院提出上訴理由書（
均須按他造當事人之人數附繕本）。上訴時應提出委任律師或具
有律師資格之人之委任狀，並依附註條文規定辦理。如委任律師
提起上訴者，應一併繳納上訴審裁判費。
中    華    民    國    100   年    5    月     4     日
                                 書  記  官 彭筱瑗
附註：
民事訴訟法第466條之1 ：
對於第二審判決上訴，上訴人應委任律師為訴訟代理人，但上訴
人或其法定代理人具有律師資格者，不在此限。
上訴人之配偶、三親等內之血親、二親等內之姻親，或上訴人為
法人、中央或地方機關時，其所屬專任人員具有律師資格並經法
院認為適當者，亦得為第三審訴訟代理人。
第1 項但書及第2 項情形，應於提起上訴或委任時釋明之。